【裁判字號】    99,易,631
【裁判日期】    990713
【裁判案由】    違反商標法
【裁判全文】
臺灣高雄地方法院刑事判決               99年度易字第631號
公  訴  人  臺灣高雄地方法院檢察署檢察官
被      告  乙○○
            甲○○
上列被告因違反商標法案件，經檢察官提起公訴（98年度偵字第
20858 號），本院判決如下：
    主  文
乙○○犯商標法第八十二條之非法販賣侵害商標權之商品罪，處
有期徒刑參月，如易科罰金，以新臺幣壹仟元折算壹日。
甲○○犯商標法第八十二條之非法販賣侵害商標權之商品罪，處
拘役伍拾日，如易科罰金，以新臺幣壹仟元折算壹日。扣案仿冒
商標商品「麥卡倫」威士忌酒參拾貳瓶、「約翰走路」威士忌酒
參拾陸瓶均沒收之。
    事  實
一、乙○○、甲○○均明知「MACALLAN（麥卡倫）」、「JOHNNI
    E WALKER（約翰走路）」等商標名稱及圖樣，分別係英商麥
    卡倫蒸餾酒有限公司、荷蘭商迪吉歐標章公司，向我國經濟
    部智慧財產局申請註冊並取得商標專用權，指定使用於包括
    威士忌酒類等商品，現仍於商標專用期間內，未經商標專用
    權人之同意或授權，不得於同一商品或類似商品，使用相同
    或近似於此等註冊商標，亦不得明知為仿冒商標商品而販賣
    。詎乙○○竟基於意圖販賣仿冒商標商品以營利之犯意，於
    民國98年6 月3 日前之某日，在不詳處所，向某姓名年籍不
    詳之人，購得仿冒「麥卡倫」威士忌酒32瓶及仿冒「約翰走
    路」威士忌酒36瓶等仿冒商標商品後，再於98年6 月3 日17
    至18時許，在其位於高雄縣仁武鄉○○村○○○街16號住處
    ，將上開仿冒商標商品，以「麥卡倫」威士忌酒每瓶新臺幣
    （下同）800 元、「約翰走路」威士忌酒每瓶520 元之價格
    ，販予亦有意圖販賣仿冒商標商品營利犯意之甲○○，牟取
    利益。而甲○○販入該仿冒「麥卡倫」威士忌酒32瓶及仿冒
    「約翰走路」威士忌酒36瓶後，即欲以「麥卡倫」威士忌酒
    每瓶920 元、「約翰走路」威士忌每瓶570 元之價格轉售圖
    利，惟未及賣出前，即經警於同年月4 日攔檢甲○○所駕駛
    車輛盤查，當場扣押該仿冒「麥卡倫」威士忌酒32瓶及仿冒
    「約翰走路」威士忌酒36瓶，再循線至乙○○住處扣得仿冒
    「麥卡倫」酒空瓶20個而查獲。
二、案經英商麥卡倫蒸餾酒有限公司訴由高雄市政府警察局苓雅
    分局報告臺灣高雄地方法院檢察署檢察官偵查起訴。
    理  由
壹、證據能力：
  一、被告以外之人於檢察事務官、司法警察官或司法警察調查
      中所為之陳述，與審判中不符時，其先前之陳述具有較可
      信之特別情況，且為證明犯罪事實存否所必要者，得為證
      據；刑事訴訟法第159 條之2 定有明文。是被告以外之人
      於司法警察（官）調查中所為之陳述，依刑事訴訟法第15
      9 條第1 項規定，係屬傳聞證據，如與審判中相符時，因
      該陳述並不符合刑事訴訟法第159 條之2 有關傳聞例外之
      規定，故不得作為認定本案犯罪事實有無之證據，此時，
      當以其於審判中之陳述作為證據。至於所謂「前後陳述不
      符」之要件，應就前後階段之陳述進行整體判斷，以決定
      其間是否具有實質性差異，無須針對全部陳述作比較，陳
      述有部分不符，亦屬之。查證人即共同被告甲○○於警詢
      中之陳述，為被告乙○○以外之人之審判外陳述，而其就
      向何人購入該等扣案之仿冒商標商品等情節，整體而言，
      與本院中證述情節大致相符，應認其警詢所為陳述，無證
      據能力。
  二、被告以外之人於審判外之言詞或書面陳述，除法律有規定
      者外，不得作為證據；被告以外之人於審判外之陳述，雖
      不符刑事訴訟法第159 條之1 至之4 之規定，然經當事人
      於審判程序同意作為證據，法院審酌該言詞陳述或書面陳
      述作成時之情況，認為適當者，亦得為證據；刑事訴訟法
      第159 條第1 項、第159 條之5 第1 項分別定有明文。本
      判決認定事實所引用其他之證據資料，除原已符合刑事訴
      訟法第159 條之1 至第159 條之4 ，及法律另有規定等傳
      聞法則例外規定得作為證據以外；其餘並非公務員違背法
      定程序所取得，檢察官及被告乙○○、甲○○於本院均同
      意作為認定事實之證據，且審酌各該言詞或書面陳述作成
      時之情況，並無違法不當或證明力明顯過低之瑕疵，認為
      以之作為證據為適當，均得作為證據。
貳、實體部分：
  一、訊據被告乙○○固坦承認識甲○○及在其住處查扣「麥卡
      倫」空酒瓶20支等情，惟矢口否認有何違反商標法之犯行
      ，辯稱：我沒有販賣該等仿冒商標的酒給甲○○云云；被
      告甲○○則坦認其非法販賣侵害商標權之商品之犯行。經
      查：
      (一)前揭被告甲○○向被告乙○○購入仿冒商標商品欲轉售
        圖利之事實，業據被告甲○○坦承不諱，並有證人丙○○、丁○○分別證述甲○○遭查獲扣押之酒瓶商標各係
        仿冒所代理商標專用權公司之商標等情可據，及證人丁○○出具之初步鑑定書、寰盛洋酒股份有限公司授權書
        （警卷第35頁至第37頁）、商標註冊證、經濟部智慧財
        產局商標資料檢索服務資料（偵卷第8 頁至第13頁、第
        32頁；本院審字第10頁），足認其自白販入仿冒商標商
        品欲轉售圖利之情節與事實相符，堪予採為本件論罪科
        刑之依據。罪證明確，被告甲○○違反商標法之犯行，
        堪予認定。
      (二)又被告甲○○遭扣押之仿冒商標酒類均係向被告乙○○
        購入乙節，業據證人甲○○於本院審理中具結證稱：「
        我與乙○○認識1 年多，98年6 月4 日在我車內被扣的
        酒是向乙○○買來的，麥卡倫是以800 元買入，約翰走
        路是以520 元買入」等語明確（本院卷第26頁、第27頁
        ），並參以證人甲○○與被告乙○○並無恩怨、糾紛，
        亦據被告乙○○自承在卷（警卷第6 頁），衡情甲○○
        應無甘冒偽證罪責而設詞誣陷之理，尤以甲○○既已供
        認己罪，其更無為推諉己責而構陷他人之動機。況且，
        本件在被告乙○○住處扣得之「麥卡倫」空酒瓶20支，
        除經證人丁○○鑑定認為亦有仿冒商標之情形外，且就
        分別自被告乙○○與被告甲○○處所扣得酒瓶上之仿冒
        「麥卡倫」商標異同乙節，亦據證人丁○○具結證稱：
        「該兩批扣案的仿冒酒瓶，仿冒的地方都一樣，包括貼
        紙有重貼情形、瓶蓋印刷不清楚，且印刷不清楚的方式
        也大多相同；此外，扣案兩批仿冒品，英文字體都有問
        題，且為同一種有問題的字體」（本院卷第23頁至第25
        頁），且本院為求慎重，另傳訊寰盛洋酒股份有限公司
        之業務副理陳威誠到庭，經其當場辨視扣案之兩批仿冒
        商標酒瓶後，據其結證稱：「兩批扣案之酒瓶商標，用
        肉眼看起來，仿冒方式是雷同的，籤封的封模技術都與
        我們原廠做的方式不同，且標籤張貼的位置也不同。我
        曾經遇過仿冒方式比上開提示之酒瓶還要更粗糙的，也
        是標籤的問題，且封口的密度沒有很緊實，本件酒瓶的
        封口密度的緊實度是類似的」（本院卷第53頁至第55頁
        ），可知本件在被告乙○○住處所扣得之「麥卡倫」空
        酒瓶20支，其仿冒之處，類與在被告甲○○處所扣得者
        相同，亦足佐認甲○○所證係向被告乙○○購得之情非
        虛，堪予採信。
      (三)再者，本件「麥卡倫」威士忌酒每瓶之市價約1,100 元
        或1,050 元乙情，業據證人丁○○於本院結證明確（本
        院卷第21頁），然被告甲○○則係以每瓶800 元之價格
        向被告乙○○購入，已如前述，可推知被告乙○○係以
        低於市價約3 成之價格販賣該等威士忌酒予被告甲○○
        ，則被告乙○○對於此等以顯低於市價出售之威士忌酒
        係為仿冒，自難諉為不知，此觀被告乙○○於偵查中經
        訊及對該20支「麥卡倫」空酒瓶經鑑定為仿冒有何意見
        時，雖辯稱「我不知道」（偵卷第30頁），然卻又稱：
        「我家裡還有7 、8 箱空瓶，那些是真品」等語（偵卷
        第31頁），恰足顯露被告乙○○對於何者為真品、何者
        為仿冒，均了然於心，再參佐被告乙○○明知有出售該
        等威士忌酒予被告甲○○，卻於被告甲○○遭查獲後，
        極力撇清所為販賣之事實，亦徵被告乙○○因心虛而飾
        詞圖卸之規避責任心態。據上，足認被告乙○○明知係
        仿冒商標之威士忌酒而仍予販賣，所為辯解自不足採信
        ，其違反商標法之犯行，亦堪認定。
  二、核被告乙○○販賣前述仿冒商標商品予被告甲○○，所為
      係犯商標法第82條之非法販賣侵害商標權之商品罪。第按
      所謂販賣行為，並不以販入之後復行賣出為要件，祇要以
      營利為目的，將之購入或賣出，有一於此，其犯罪即屬既
      遂（有最高法院67年台上字第2500號判例意旨參照），是
      被告甲○○意圖營利而向乙○○購入仿冒商標商品，雖未
      及販出，所為亦係犯商標法第82條之非法販賣侵害商標權
      之商品罪。爰審酌商標具有辨識商品來源之功能，且企業
      經營者通常經過相當時間並投入大量資金於商品之行銷及
      品質之改良，始得使該商標具有代表一定品質之效，被告
      乙○○明知係仿冒商標商品而仍為販售；被告甲○○則意
      圖轉售牟利而販入該等仿冒商標之商品，均顯然欠缺保護
      智慧財產權之觀念，其等行為並已對商標權人之商譽造成
      損害，且就真正商標權所表彰之品質亦產生影響，破壞我
      國致力於智慧財產權保護之國際聲譽，所為誠可非議，並
      考量被告乙○○犯後非但未能坦承犯行，且飾詞推諉其責
      ，而被告甲○○則不僅坦承自己犯行，更勇於指認其商品
      來源係同案被告乙○○，態度頗佳，並慮及其等販賣仿冒
      商標商品之數量及價值尚非甚鉅，且迄未能與商標專用權
      受侵害之公司達成和解等一切情狀，分別量處被告乙○○
      有期徒刑3 月、被告甲○○拘役50日，並均諭知易科罰金
      之折算標準，以資懲儆。另在被告甲○○處扣案之仿冒商
      標商品「麥卡倫」威士忌酒32瓶、「約翰走路」威士忌酒
      36瓶，依商標法第83條規定，不問屬於犯人與否，均應於
      被告甲○○所處罪刑項下宣告沒收之；至在被告乙○○住
      處扣押之「麥卡倫」空瓶20支，則尚與本案犯行無涉，爰
      不併予諭知沒收，附此敘明。
據上論結，應依刑事訴訟法第299 條第1 項前段，商標法第82條
、第83條，刑法第11條、第41條第1 項前段，判決如主文。
本案經檢察官許怡萍到庭執行職務。
中    華    民    國    99    年    7     月    13    日
                  刑事第八庭  法  官  蔣志宗
以上正本證明與原本無異。
如不服本判決應於收受送達後10日內向本院提出上訴書狀，並應
敘述具體理由；如未敘述上訴理由者，應於上訴期間屆滿後20日
內向本院補提理由書（均須按他造當事人之人數附繕本）「切勿
逕送上級法院」。
中    華    民    國    99    年    7     月    13    日
                              書記官  李崑良
附錄本判決論罪科刑法條：
商標法第82條
明知為前條商品而販賣、意圖販賣而陳列、輸出或輸入者，處1
年以下有期徒刑、拘役或科或併科新臺幣5 萬元以下罰金。

司法院資訊處製作；財團法人民間司法改革基金會備份。
